【裁判字號】    92,訴,225
【裁判日期】    920331
【裁判案由】    過失致死
【裁判全文】
臺灣臺中地方法院刑事判決                          九十二年度訴字第二二五號
    公  訴  人  臺灣臺中地方法院檢察署檢察官
    被      告  乙○○
右列被告因業務過失致死案件，經檢察官提起公訴（九十一年度偵字第二四三０二號
），本院判決如左：
    主  文
乙○○從事業務之人，因業務上之過失致人於死，處有期徒刑伍月，如易科罰金，以
佰元折算壹日，緩刑貳年。
    事  實
一、乙○○（前曾因詐欺案件，經臺灣臺北地方法院於民國六十六年三月三十一日，
    判處有期徒刑五月確定，並經臺灣臺北地方法院檢察處以六十六年執字第三三九
    二號執行完畢，後又於八十四年九月一日，因違反就業服務法案件，經本院判處
    罰金新臺幣二萬元，並經繳清罰金執行完畢，不構成累犯）為址設於臺中市○區
    ○○街八十九號「泰聯工業股份有限公司（以下簡稱：泰聯公司，未經檢察官提
    起公訴）之負責人，為從事製造塑膠皮箱、手提包、旅行袋製造加工為業務，工
    廠則另設置在臺中縣大雅鄉○○村○○路○段八號，並僱用陳文宗擔任為泰聯公
    司成型組組長，為勞工安全衛生法第二項所稱之雇主，亦為從事業務之人，其明
    知依勞工安全衛生法第五條第一項第三款之規定：「雇主對左列事項應有符合標
    準之必要安全衛生設備：．．三、防止電、熱及其他之能引起之危害。．．」，
    暨勞工安全衛生設施規則第二百四十六條規定：「雇主對勞工於作業中或通行時
    ，有接觸絕緣被覆配線或移動電線或電氣機具、設備之虞者，應有防止絕緣被破
    壞或老化等致引起感電危害之設施。」及同規則第二百三十九條亦規定：「雇主
    對於電氣設備裝置及線路，應依電業法規規定施工，所使用電氣器材及電線等，
    並應符合國家標準規格。」，暨屋內線路裝置規則第二十七條另規定有：「接地
    系統應符合下列規定施工：．．十一、低壓用電設備應加接地者如下：（一）低
    壓電動機之外殼。．．．」及屋內線路裝置規則第二十八條明定有：「用電設備
    符合下列規定之一接地：．．二、移動設備之接地應按下列方法接地：（一）、
    採用接地型插座，且該插座之固定接地接觸極應妥予接地。（二）移動電具之引
    接線中多置一地線，其一端接於接地插頭之接地極，另一端接於電具之非帶電金
    屬部份。」之規定。詎乙○○身為事業經營之負責人，平日均有在工廠現場內巡
    視員工工作之環境與機具設備，然依當時情況應注意，能注意，且並無不能注意
    之情事，竟猶疏未注意依前開諸規定妥為設置、檢查及提供勞工安全無虞之工作
    環境與機具等，以防止電能引起之危害發生。迨陳文宗於九十一年七月二十四日
    下午二時四十分許，以手提式電鑽從事鋁製模具上之排氣孔堵塞清除作業中時，
    本即有接觸絕緣被覆配線或移動電線或電氣機具、設備之虞，因疏未有防止絕緣
    被破壞或老化等致引起感電危害之設施，且未於該手提式電鑽外殼設置接地線，
    且其電源插座、延長線亦均未設置接地線及接地極，致使陳文宗於操作手提式電
    鑽作業中，因手提式電鑽電源線長度不夠，另以延長線自牆壁上之電源插座延伸
    ，手提式電鑽之電源線再插在線插座上，使用時延長線或延長線插座被機台卡住
    ，因用力拉扯，造成手提式電鑽之電源線自機體接頭處斷裂，電源線之線頭裸露
    ，又因手提式電鑽連接於機體之綠色接地線端子及插頭處之接地線夾子已剪斷，
    另牆壁上之電源插座及延長線均無接地線及接地極，電源線頭先碰觸模具再接觸
    到陳文宗身體心臟部位，電流自陳文宗右胸部近胸骨處二處圓形電灼傷痕進入右
    手掌虎口，再由手提式電鑽進入右手背第一指處，復由成型機機台接觸大地，致
    陳文宗遭受電擊受傷，經送醫後延至同日下午四時十五分，因電休克受傷不治死
    亡之職業災害。
二、案經臺中縣警察局豐原分局報請臺灣臺中地方法院檢察署檢察官相驗後簽分偵查
    起訴。
    理  由
一、訊據被告乙○○對於右揭時、地未提供防止電能引起危害之安全設備，而發生職
    業災害，致陳文宗感電送醫不治死亡之事實坦承不諱，核與證人即事發當時在場
    員工甲○○、證人即工廠廠長丙○○二人，於本院審理時到庭所證述之情節相符
    。而被害人陳文宗確係因遭電擊不治死亡之事實，業經檢察官督同檢驗員相驗屬
    實，並製有勘驗筆錄、相驗屍體證明書、驗斷書在卷可憑。此外，復有現場照片
    十幀、行政院勞工委員會中區勞動檢查所九十一年九月三十日勞中檢製字第０九
    一一０一三三七五二號函（公訴人誤認為九十一年七月三十日勞中檢製字第０九
    一五００六四七八號函）及函附之職業災害檢查報告書（內附現場照片八張）各
    一份附卷可稽。又本件被告為泰聯公司之負賣人，為從事業務之人，亦有臺中市
    政府營利事業登記證影本一紙在卷可憑。是被告就所經營之事業自須負勞工安全
    衛生法所定之雇主責任，即應注意上述之諸規定，提供勞工安全無虞之工作環境
    與機具設備，且依當時狀況，又非不能注意，竟疏未注意於被害人陳文宗於從事
    以手提式電鑽從事鋁製模具上之排氣孔堵塞清除作業中，應有符合標準之必要安
    全衛生設備，以防止電能引起之危害，因而發生勞工死亡之職業災害，詎被告仍
    違反上揭諸規定疏於注意未為前揭措施，致使陳文宗於操作手提式電鑽作業中，
    因手提式電鑽電源線長度不夠，另以延長線自牆壁上之電源插座延伸，手提式電
    鑽之電源線再插在線插座上，使用時延長線或延長線插座被機台卡住，因用力拉
    扯，造成手提式電鑽之電源線自機體接頭處斷裂，電源線之線頭裸露，又因手提
    式電鑽連接於機體之綠色接地線端子及插頭處之接地線夾子已剪斷，另牆壁上之
    電源插座及延長線均無接地線及接地極，電源線頭先碰觸模具再接觸到陳文宗身
    體心臟部位，電流自陳文宗右胸部近胸骨處二處圓形電灼傷痕進入右手掌虎口，
    再由手提式電鑽進入右手背第一指處，復由成型機機台接觸大地，致陳文宗遭受
    電擊受傷，經送醫後延至同日下午四時十五分，因電休克受傷不治死亡，被告自
    應負業務過失之責任，且其過失與被害人之死亡間具有相當因果關係，本件事證
    明確，被告犯行洵堪以認定。
二、被告乙○○為泰聯公司之負責人，為從事業務之人，竟未依規定，應注意並能注
    意，而疏未注意違反勞工安全衛生法第五條第一項第三款規定（起訴書誤引為違
    反勞工安全衛生法第五條第一項第五款），致發生所僱勞工即被害人陳文宗死亡
    ，發生勞工安全衛生法第二十八條第二項第一款之職業災害，而犯有同法第三十
    一條第一項之罪（公訴人誤繕為第二十一條第一項）。又被告既係從事業務之人
    ，其前揭行為，亦犯有刑法第二百七十六條第二項之業務過失致死罪。被告以一
    行為觸犯上開刑法第二百七十六條第二項之業務過失致死罪及勞工安全衛生法第
    三十一條第一項之罪，係屬想像競合犯，應依刑法第五十五條之規定，從一情節
    較重之業務過失致人於死罪處斷（最高法院八十七年六月十六日八十七年度第六
    次刑事庭會議決議參照）。爰審酌被告之平日素行良好、身為事業經營負責人，
    未提供勞工安全無虞之工作環境與工具、過失之程度、情節、因其之疏失致被害
    人陳文宗死亡之無可彌補後果、所生危害、及已對被害人家屬為民事之賠償（詳
    見附卷調解書影本），且犯後坦承犯行態度良好等一切情狀，量處被告如主文所
    示之刑，並諭知易科罰金之折算標準。末查被告乙○○前曾因詐欺案件，經臺灣
    臺北地方法院於民國六十六年三月三十一日，判處有期徒刑五月確定，並經臺灣
    臺北地方法院檢察處以六十六年執字第三三九二號執行完畢，前雖曾受有期徒刑
    以上刑之宣告，惟於執行完畢後，五年以內未再曾受有期徒刑以上刑之宣告，有
    臺灣高等法院被告全國前案紀錄表及臺灣臺中地方法院檢察署刑案資料查註紀錄
    表附卷可憑，被告坦承犯行，並對被害人家屬為民事賠償，足見其深具悔意，經
    此教訓，當知警惕而無再犯之虞，本院綜核各情，所宣告之刑，認以暫不執行為
    適當，併予宣告緩刑二年，以啟自新。
三、至於本件除處罰被告乙○○外，依勞工安全衛生法第三十一條第二項之規定，對
    該法人（即指泰聯公司）亦科以同條第一項之罰金，惟此部分未據起訴，應由檢
    察官另行法處理。
據上論斷，應依刑事訴訟法第二百九十九條第一項前段，勞工安全衛生法第三十一條
第一項，刑法第十一條前段、第二百七十六條第二項、第五十五條、第四十一條第一
項前段、第七十四條第二款，罰金罰鍰提高標準條例第一條前段、第二條，判決如主
文。
本案經檢察官林蓉蓉到庭執行職務。
中      華      民      國      九十二      年    三    月    三十一    日
                                臺灣臺中地方法院刑事第六庭
                                    法  官  許  旭  聖
右正本證明與原本無異。
如不服本判決，應於送達後十日內向本院提出上訴狀（須附繕本），上訴於
臺灣高等法院臺中分院。
                                    書記官
中      華      民      國      九十二      年    三    月    三十一    日
附錄本案論罪科刑法條：
勞工安全衛生法第五條第一項：
雇主對左列事項應有有符合標準之必要安全衛生設備：
一  防止機械﹑器具﹑設備等引起之危害。
二  防止爆炸性﹑發火性等物質引起之危害。
三  防止電﹑熱及其他之能引起之危害。
四  防止採石﹑採掘﹑裝卸﹑搬運﹑堆積及採伐等作業中引起之危害。
五  防止有墜落﹑崩塌等之虞之作業場所引起之危害。
六  防止高壓氣體引起之危害。
七  防止原料﹑材料﹑氣體﹑蒸氣﹑粉塵﹑溶劑﹑化學物品﹑含毒性物質﹑缺氧空氣
    生物病原體等引起之危害。
八  防止輻射線﹑高溫﹑低溫﹑超音波﹑噪音﹑振動﹑異常氣壓等引起之危害。
九  防止監視儀表﹑精密作業等引起之危害。
一○  防止廢氣﹑廢液﹑殘渣等廢棄物引起之危害。
一一  防止水患﹑火災等引起之危害。
勞工安全衛生法第二十八條第二項：
事業單位工作場所發生左列職業災害之一時，雇主應於二十四小時內報告檢查機構：
一  發生死亡災害者。
二  發生災害之罹災人數在三人以上者。
三  其他經中央主管機關指定公告之災害。
勞工安全衛生法第三十一條第一項、第二項：
違反第五條第一項或第八條第一項之規定，致發生第二十八條第二項第一款之職業災
害者，處三年以下有期徒刑﹑拘役或科或併科新台幣十五萬元以下罰金。
法人犯前項之罪者，除處罰其負責人外，對該法人亦科以前項之罰金。
刑法第二百七十六條第二項：
從事業務之人，因業務上之過失犯前項之罪者，處五年以下有期徒刑或拘役，得併科
三千元以下罰金。


司法院資訊處製作；財團法人民間司法改革基金會備份。
